【裁判字號】    88,勞訴,2
【裁判日期】    890808
【裁判案由】    侵權行為損害賠償
【裁判全文】
臺灣板橋地方法院民事判決                            八十八年度勞訴字第二號
    原      告  甲○○
                              .
    訴訟代理人  陳靜育律師
    被      告  富甲工業股份有限公司    設台北縣五股鄉五股工業區○○路一０
                              .
    法定代理人  乙○○        .
    訴訟代理人  蔡文生律師
    複  代理人  林啟瑩律師
右當事人間請求侵權行為損害賠償事件，本院判決如左：
    主    文
被告應給付原告新台幣貳萬玖仟零壹拾肆元及自民國八十八年二月二十五日起至清償
日止，按年息百分之五計算之利息。
原告其餘之訴駁回。
訴訟費用由原告負擔。
本判決第一項於原告以新台幣壹萬元供擔保後，得假執行。但被告如於假執行程序實
施前，以新台幣貳萬玖仟零壹拾肆元為原告預供擔保後，得免為假執行。
原告其餘假執行之聲請駁回。
    事    實
甲、原告方面：
    一、聲明：被告應給付原告新台幣（下同）一百七十六萬六千五百五十九元，及
        自起訴狀繕本送達翌日起至清償日止，按年息百分之五計算之利息。並陳明
        願供擔保請准宣告假執行。
    二、陳述：
    （一）緣原告自民國八十年三月起即受雇於被告公司工作，於八十四年三月十六
          日下午五時四十分下班途中遭逢車禍，致身體殘傷，雖於八十四年七月一
          日，在台北市馬偕紀念醫院接受手術治療，然因傷殘程度嚴重，迄至八十
          六年八月十五日仍繼續療養中；按原告係於下班途中發生車禍，依內政部
          七十五年六月二十三日台內勞字第四一○三○一號函釋：勞工上下班必經
          途中之意外事故，應包括交通事故及其他偶發意外事故，此類事故非出於
          勞工私人行為而違反法令者，應屬職業災害。本件原告係於下班回家途中
          發生車禍，依上揭函釋，應屬職業災害。
    （二）有關本件原告請求之依據及其數額，分述如下：
      １、平均工資部分
          按勞動基準法第二條第四款規定：「謂計算事由發生當日前六個月內所得
          工資總額除以該期間之總日數所得之金額。」依據被告提出之薪資表可知
          ，原告八十四年二月薪資為二萬九千二百六十四元、八十四年一月為三萬
          五千六百五十四元、八十三年十二月為四萬一千二百零七元、八十三年十
          一月為三十二萬八百六十五元、八十三年十月為三萬二千二百六十二元、
          八十三年九月為三萬一千一百六十四元，故其平均工資應為三萬三千七百
          三十六元。
      ２、原領工資補償一百四十六萬九千六百八十九元部分
        (1)原告於八十四年三月十六日發生職災受傷後，被告對於原告薪資一直為給
          付，甚且於勞動基準法第五十九條所規定之二年醫療期間屆滿後（即八十
          六年三月十五日），竟不顧原告尚在治療期間，旋即終止兩造間之雇傭關
          係，從而被告之終止行為顯屬不合法，原告自得依勞動基準法第五十九條
          第二款但書之規定，請求被告給付四十個月之平均工資，原告平均工資為
          三千七百三十六元，故四十個月平均工資合計為一百三十四萬九千四百四
          十元。
        (2)另查被告應依勞動基準法第五十九條第二款本文之規定，給付原告醫療期
          間之薪資，原告在本件職業災害發生前最近一個月之薪資為三萬四千四百
          二十元（八十四年二月份），八十四年三月十六日起至八十六年三月十五
          日止，原告應領之薪資總額為八十二萬六千零八十元，而期間被告給付之
          薪資額為三十萬五千一百六十三元，勞工保傷病險給付額為四十萬零六百
          六十八元，故扣除該二項金額，差額為十二萬零二百四十九元，依勞動基
          準法第五十九條第二款本文規定應由被告補足該差額。
      ３、殘障補償二萬七千六百元部分
          依勞動基準法第五十九條第三款規定：「勞工經治療終止後，經指定之醫
          院診斷，審定其身體遺存殘障者，雇主應按其平均工資及殘障程度，一次
          給予殘障補償。殘障補償標準，依勞工保險條例有關之規定」。原告殘廢
          核定日數為二百四十天，而原告平均工資每月為三萬三千七百三十六元，
          日資為一千一百二十五元，故被告依法應給付殘障補償金額為二十七萬元
          ，該額扣除原告已請領之勞工保險殘障給付二十四萬二千四百元後，差額
          為二萬七千六百元，被告應補足該差額。
      ４、預告工資三萬三千七百三十六元及資遣費二十萬六千五百二十元部分
          被告於八十六年四月間，對尚在醫療期間之原告為解僱行為，其解僱違反
          勞動基準法第十三條之規定，依同法第十六條及第十七條之規定，被告應
          給付原告預告工資及資遣費，原告自八十年三月受雇至八十六年四月遭非
          法解僱，有六年年資，故原告得請求被告一個月之預告工資（即平均工資
          ）三萬三千七百三十六元，及資遣費二十萬六千五百二十元。
      ５、不當得利二萬九千零十四元部分
          原告受僱期間，被告並未依原告實際薪資投保勞工保險，然每月卻向原告
          收取實際薪資所應投保等級之保費，共計二萬九千零十四元，資有台灣板
          橋地方法院八十六年度易字第四五二五號判決可證，該金額為被告無法律
          上原因取得，屬不當得利，原告自得依不當得利之規定請求被告返還之。
      ６、對被告抗辯之陳述：
        (1)按內政部七十五年六月二十三日台內勞字第四一○三○一號函釋：「勞工
          上下班必經途中之意外事故，應包括交通事故及其他偶發意外事故，此類
          事故非出於勞工私人行為而違反法令者，應屬職業災害」。又按勞工請假
          規則第六條「勞工因職業災害而致殘廢、傷害或疾病者，其治療、休養期
          間，給予公傷病假」。查原告係八十四年三月十六日下班回家途中遭逢車
          禍致身體殘傷，依上開函釋應屬職業災害，且依馬偕紀念醫院勞工保險殘
          障診斷證明書及該院骨字第八八一０四八號函，明白記載八十六年八月十
          五日為原告治療終止審定日，可知八十四年三月十七日至八十六年八月十
          五日為原告治療期間，既為治療期間，依勞工請假規則第六條之規定，被
          告應予公傷病假，被告主張原告於治療期間內有工作能力，自應由被告負
          舉證之責。
        (2)如前所述，八十四年三月十六日至八十六年八月十五日為治療期間，而被
          告於八十六年四月二十五日解僱原告，解僱時雖已滿勞動基準法第五十九
          條第二款所規定二年治療期間，然原告之傷勢仍未痊癒尚於治療中，依勞
          動基準法第十三條規定「勞工在第五十條規定之停止工作期間或第五十九
          條規定之醫療期間，雇主不得終止契約」，故被告不得解僱原告。又原告
          所受之傷害部位為又原告所受傷害部位為兩下肢骨折，依馬偕醫院勞工保
          險殘廢診斷書之記載：「兩下肢骨折部位疼痛無法粗重工作，兩髖關節屈
          曲約一百度，兩脖關節屈曲約一百二十度，兩足踝蹠側屈曲約二十度左大
          足趾尖關節僵硬」，即知遭解僱之際尚在治療中之原告，根本無法從事原
          來費勞力的粗重工作（尚未被認定殘廢），而被告為免除給付原告繼續治
          療期間之工資，竟惡意非法解僱原告，雖謂勞動基準法第五十九條第二款
          但書所規定四十個月平均工資之給付，係由雇主即被告選擇為之，然必須
          是雇主善意，始有保護必要，而本件被告以非法解僱的行為達不法給付之
          目的，自無受保護之必要，當應認被告之行為已條件成就勞動基準法第五
          十九條第二款但書之規定，與原告治療終止時是否被認定殘廢無關。
        (3)又八十四年三月十七日至八十六年八月十五日既為治療期間，就該治療期
          間被告應給予公傷病假，其間原告曾提出馬偕醫院診斷證明與被告，而兩
          造亦曾於八十五年七月十八日台北縣政府處理勞資爭議協調。即知遭解僱
          之際，原告尚在治療中，其解僱違反勞動基準法第十三條規定，依同法第
          十六條及第十七條之規定，被告自應給付原告預告工資及資遣費。
        (4)末查，被告於原告受僱期間，被告並未依原告實際薪資投保勞工保險，然
          每月卻向原告收取實際薪資所應投保等級之保費，共有二萬九千零十四元
          ，除業經被告另案於刑事庭審理中坦承外，復有台灣板橋地方法院八十六
          年度易字第四五二五號判決可證，該判決雖經台灣高等法院改判被告無罪
          ，然該判決係以被告短報原告勞保薪資之行為與刑法之偽造文書罪之構成
          要件不符而已，對於被告短報，多收保費一節並未否認之，該台灣板橋地
          方法院八十六年度易字第四五二五號判決自得引為本件之證據。
    三、證據：提出馬偕紀念醫院勞工保險殘障診斷證明書影本一份、內政部七十五
        年六月二十三日台內勞字第四一○三○一號函釋一份、八十六年四月二十五
        日新莊十七支局第二九三號存證信函影本一份、富甲工業股份有限公司薪資
        條明細影本一份、勞工保險局八十七年十二月十八日八七保承字第一○二八
        五一○號函影本一份、勞委會七十八年八月十一日台勞動三字第一二四二四
        號函釋一份、勞委會八十二年七月五日八二勞動三字第三九一一八號函釋一
        份、台灣板橋地方法院八十六年度易字第四五二五號刑事判決影本一份、台
        北縣政府處理勞資爭議協調會議紀錄影本一份、、勞工保險局現金給付收據
        影本十一份、馬偕紀年醫院八十八年六月二十八日馬院醫骨字第八八一○四
        號函影本一份，鈞院八十七年四月九日刑事庭筆錄影本一份，並聲請鈞院調
        閱鈞院八十六年度易字第四五二五號刑事卷宗全卷，及聲請鈞院向馬偕紀念
        醫院函查有關原告治療終止日為何年月日。
乙、被告方面：
    一、聲明：駁回原告之訴及假執行之聲請。並陳明如受不利判決時，願供擔保請
        准免為假執行之宣告。
    二、陳述：
    （一）原告依勞動基準法第五十九條規定所得請求給付原領工資補償、四十個月
          薪資及殘廢補償，已罹於時效，自不得再加以行使。
    （二）按原告以伊自八十四年三月十六日受傷後即認已達無法工作，且究竟原告
          於此段期間內是否確如伊所言無法工作，應尚有疑義，蓋依卷內馬偕醫院
          醫骨字第八八一○四八號函內說明項第三點：「病患因骨盆骨折後併發症
          尿道狹窄，於八十四年六月三十日就診泌尿科，而八十四年七月一日至八
          十四年七月二十六日在本院住院接受泌尿科尿道內切開手術後在門診追蹤
          ，以泌尿科的觀點可以完全恢復正常工作，病患於八十七年一月七日最後
          至本院門診診治‧‧‧‧」所指，原告並無不能工作之情形，且原告之住
          院期間僅至八十四年七月二十六日，是自出院後之期間，究竟原告是否合
          於勞基法第五十九條第二款所定：「勞工在醫療中不能工作時‧‧‧‧」
          之「不能工作」要件，被告完全否認，自應由原告舉證證明；況以原告自
          八十四年七月二十六日起即未再住院，此亦有由原告所提出之馬偕紀念醫
          院勞工保險殘障診斷證明書內第十三點關於住院診療期間可查，是以雖原
          告曾因車禍受傷，曾至馬偕醫院治療，但並非以此即得認定伊即於此段期
          間內不能工作。再者，雖據馬偕醫院所出具之勞工保險殘障診斷證明書內
          載有原告自八十四年七月二十六日至八十六年八月十五日間曾至該院為門
          診治療，但究竟門診次數為幾次，未見該醫院有所說明，且於該等期間內
          曾有門診診療紀錄，亦不得隨即認定原告已喪失工作能力或不能工作，是
          以於原告未能舉證證明伊於上開期間內確係無法工作之前，自難認原告所
          言伊無法返回被告公司工作之情屬實。良以，據被告前呈委由黃榮謨律師
          於八十五年二月二十九日發予原告之（八五）聚信民字第○三六號函內業
          已指明原告自發生車禍後不宜粗重工作之期間僅半年，而被告亦同意原告
          上班後可改擔任非粗重性質之工作，足見原告自八十五年初起即並非不能
          工作，職故，顯難認原告須花費長達二年之時間始能再為工作。
    （三）第查，勞動基準法第五十九條第二款乃本件原告請求被告給付原領工資一
          百四十六萬餘元之依據，惟查，據該條款規定：「勞工在醫療中不能工作
          時，雇主應按其原領工資數額予以補償。但醫療期間屆滿二年仍未能痊癒
          ，經指定醫院診斷，審定為喪失原有工作能力，且不何第三款之殘障給付
          標準者，雇主得一次給付四十個月之平均工資後，免除此項工資補償責任
          。」所定，稱一次給付四十個月之平均工資，實乃雇主之選擇權限，此亦
          為該條規定「雇主」「得」一次給付四十個月平均工資之原意，且雇主給
          付四十個月平均工資所免除者，實乃勞工在醫療期間不能工作時，雇主按
          勞工原領工資數額之補償而已，亦即，必須勞工除係於醫療期間外，尚須
          係不能工作之情形，始有謂由雇主自行決定是否選擇一次給父四十個月工
          資，藉以免除勞工在醫療期間內不能工作補償即同款前段規定所指補償之
          可言，是以，本件原告尚未能證明伊自八十四年七月二十六日起出院後仍
          屬不能工作，故就原告已能工作期間，被告自無再依伊原領工資按月補償
          之必要，此亦係被告自原告車禍發生後繼續給付原領工資至八十五年二月
          止之緣由。職故，既然原告並無不能工作情形，則被告當難謂應依勞動基
          準法第五十九條第二款前段之規定予以補償，自無再認被告有應依同款但
          書之規定一次給付四十個月工資之必要；況一次給付四十個月之工資乃被
          告公司之選擇權限，非原告所得以置喙，試問原告依該等條文所定，其請
          求之依據為何？且既然法律已明文規定其適用範圍，即僅得由雇主選擇為
          之勞工無法請求，故原告於此所請，自非得認為當事人適格之要件已然符
          合。此外，即便認原告非不得據該款規定以為請求，但亦須合於「且不合
          於第三款之殘障給付標準」之規定後始可，但今原告尚且於本件中一併主
          張被告公司應補足二萬七千六百原之殘障補償，顯見原告已合於同法第五
          十九條第三款之殘障給付標準，且據原告於歷次書狀及鈞院審理時皆自認
          已依該法第五十九條第三款之規定請領勞工保險殘廢給付二十四萬二千四
          百元，足認原告因已合於上開條文所定之殘障補償，故依同法第五十九條
          第二款但書所定，原告當無理由請求被告一次給付四十個月工資可言，否
          則豈非重複請求？
    （四）關於原告於伊八十九年五月三十日爭點整理狀四、（二）５內所稱：「退
          萬步言，如認原告不符合勞動基準法第五十九條第二款但書情形，然被告
          於原告治療期間終止僱傭關係，係違反第十三條規定，其解僱無效，兩造
          之僱傭關係仍存在，其中八十六年三月十六日至八十六年八月十五日之治
          療期間薪資共計十七萬二千一百元再加上十二萬零二百四十九元，被告應
          補償二十九萬二千三百四十九元。」此點，亦屬無稽，蓋以原告於此之請
          求依據已非勞動基準法第五十九條第二款但書之規定，此舉已屬訴之變更
          或追加，且原告至本件審理歷時甚久後始為如此主張，亦已影響被告之抗
          辯及訴訟之進行，被告謹表不同意。況以縱認得為追加或變更，但其計算
          之依據何在，亦有未明，且觀原告所言乃自八十六年三月十六日起算，足
          見於原告車禍發生後至八十六年三月十五日間，被告非無給付原告工資甚
          明，於此情形下，是否合於上開勞動基準法第五十九條第二款但書之規定
          ，亦有可議。又依上開勞動基準法第五十九條第二款但書之規定，所補償
          者乃勞工在醫療中不能工作時之工資，換言之，當係先前勞工於醫療中不
          能工作時雇主所應補償之工資而已，職故，既然原告已自認被告公司自伊
          發生車禍至八十六年三月十五日間，皆有發放工資予伊，即應無再補償四
          十個月工資之理，否則，原告豈非雙重受有利益？
    （五）按原告併請求預告工資三萬三千七百三十六元及資遣費二十萬六千五百二
          十元部分實不合法，因依勞動基準法第十二條第一項第六款：「無正當理
          由繼續曠工三日，或一個月內曠工達六日者。」乃雇主得不經預告終止勞
          動契約之情形，而依同法第十八條規定，凡符何該法第十二條之規定者，
          勞工不得請求加發預告工資及資遣費甚明。查原告雖發生車禍但未能證明
          於發生車禍後之二年內皆係不能工作，且除伊住院期間外，復未見伊提出
          任何不能工作之證明，足見原告未於住院時前至被告公司上班之期間當係
          曠工，且已達三日以上，故被告發函終止兩造之勞動契約，實依法有據。
    （六）又原告另請求之不當得利二萬九千零十四元部分，所憑之依據乃依鈞院八
          十六年度易字第四五二五號判決為憑，惟上開判決乃刑事判決，不足拘束
          民事事件外，且復經台灣高等法院八十七年度上易字第五四二三號判決予
          以廢棄在案，依法上開判決已不存在，自不能為何證明，且關於民法第一
          百七十九條所定之不當得利之各該要件，仍未見原告舉證證明，故原告所
          言，自不容採信。
    三、證據：提出台灣板橋地方法院檢察署八十五年度偵字第二一七四八號案件訊
        問筆錄意節本影本一份、富甲工業股份有限公司員工薪資彙總表影本一份、
        律師函影本一份、台北縣政府處理勞資爭議協條會議紀錄影本一份。
丙、本院依原告聲請，向馬偕醫院函查原告於八十四年三月十六日間，因車禍受傷至
    該院就診，就其所受傷勢診治情形如何？並就其所受傷勢參酌附件勞工保險殘障
    給付標準表，惠予說明其所受身體傷害序列達於何殘障等級？又該病患就其傷勢
    目前診治復原狀況如何？治療終止日期為何年、月、日；及本院依職權調閱八十
    七年度訴字第一五一一號民事卷宗全卷及本院八十六年度易字第四五二號刑事卷
    全卷。
        理  由
一、本件原告起訴主張：其自八十年三月起即受僱於被告公司工作，於八十四年三月
    十六日下午五時四十分下班途中遭逢車禍，致身體傷殘，雖於八十四年七月一日
    在馬偕醫院接受手術治療，然因傷殘程度嚴重，迄八十六年八月十五日止仍繼續
    治療中。本件原告係於下班途中發生車禍，應屬職業災害；而原告至八十六年八
    月間尚在醫療中，詎被告於八十六年三月竟於原告尚在醫療期間即終止兩造間之
    僱傭關係，顯然違反勞動基準法第十三條之規定，為此依勞動基準法第十六條、
    第十七條、第五十九條第二款及同條但書規定及民法第一百七十九條之規定，請
    求被告給付一百七十六萬六千五百五十九元及自起訴狀繕本送達之翌日起至清償
    日止，按年息百分之五計算之利息。被告則以：原告依勞動基準法第五十九條規
    定請求給付原領工資補償、四十個月薪資及殘廢補償，已罹於時效，自不得再加
    以行使。且原告自八十四年三月十六日受傷後，是否確如伊所言達於無法工作，
    尚有疑義，蓋依馬偕醫院馬院醫骨字第八八一○四八號函內說明項第三點：「病
    患因骨盆骨折後併發尿道狹窄於八十四年六月三十日就診泌尿科，而八十四年七
    月一日至八十四年七月二十六日在本院住院接受泌尿科尿道內切開手術後在門診
    追蹤，以泌尿科的觀點可以完全恢復正常工作，病患於八十七年一月七日最後至
    本院接受門診診治‧‧‧」所指，原告並無不能工作之情形，且原告之住院期間
    僅至八十四年七月二十六日止，是自出院後之期間，究竟原告是否合於勞動基準
    法第五十九條第二款所定「勞工在醫療中不能工作時‧‧‧‧」之「不能工作」
    要件，被告否認之，自應由原告舉證證明。又勞動基準法第五十九條第二款乃原
    告請求被告給付原領工資一百四十六萬餘元之依據，惟依該條款之規定，所稱一
    次給付四十個月之平均工資，實乃雇主之選擇權利，此亦為該條規定「雇主」「
    得」一次給付四十個月平均工資之原意，且雇主給付四十個月平均工資所免除者
    ，實乃勞工在醫療期間不能工作時，雇主按勞工原領工資數額之補償而已，亦即
    必須勞工係於醫療期間外，尚需係不能工作之情形，始有謂由雇主自行決定是否
    選擇一次給付四十個月工資，藉以免除勞工在醫療期間內不能工作之補償，即同
    款前段所指之補償可言。再查原告雖發生車禍，但未能證明於發生車禍後之二年
    內皆不能工作，且除伊住院期間外，復未見伊提出任何不能工作之證明，足見原
    告未於出院後至被告公司上班之期間當係曠工，且已達三日以上，依勞動基準法
    第十二條第一項第六款、第十八條之規定，被告發函終止兩造之勞動契約，實於
    法有據。另原告請求二萬九千零十四元之不當得利，所憑依據乃鈞院八十六年度
    易字第四五二五號判決為憑，惟上開判決乃刑事判決，不足拘束民事事件，且該
    判決業經台灣高等法院八十七年度上易字第五四二三號判決予以廢棄在案，上開
    判決既已不存在，自不能為任何之證明，故原告所言不足採信等語置辯。
二、原告主張伊原任職於被告公司工作，於八十四年三月十六日下午五時四十分因下
    班途中遭逢車禍致身體殘傷，雖經馬偕紀念醫院手術治療，然因傷殘程度嚴重，
    迄至八十六年八月十五日止仍繼續療養中等事實，業據提出富甲工業股份有限公
    司薪資條明細影本一份、馬偕紀念醫院勞工保險殘障診斷證明書影本一份、馬偕
    紀念醫院馬院醫骨字第八八一○四八號函影本一份可稽，復為被告所不爭執，自
    堪信為真實。又勞基法就所謂「職業災害」固未加以定義，惟依內政部七十五年
    六月二十三日台內勞字第四一○三○一號函釋：勞工上下班必經途中之意外事故
    ，應包括交通事故及期他偶發意外事故，此類事故非出於勞工私人行為而違反法
    令者，應屬職業災害（參見本院審理卷第十一頁）。本件原告係於下班途中遭逢
    車禍致傷殘，依上揭函釋，自屬勞基法第五十九條所稱之職業災害。茲就原告請
    求之項目分述如下：
三、原告主張依勞動基準法第五十九條第二款、同款但書及第三款規定，請求給付原
    領工資補償十二萬零二百四十九元、四十個月之薪資一百四十九萬七千零四十九
    元及殘廢補償二萬七千六百元云云。為被告所否認，並辯稱：關於此部分之請求
    權，原告已罹於時效，自不得加以行使等語。經查：依勞動基準法第六十一條第
    一項之規定，第五十九條之受領補償權自得受領之日起，因二年間不行使而消滅
    。查本件職業災害發生於八十四年三月十六日，原告雖曾於八十五年七月十八日
    就給付醫療期間之原領工資及日後殘廢補償之差額等項目，向台北縣政府聲請調
    解，惟調解不成立等情，此有馬偕紀念醫院勞工保險殘障診斷證明書影本及台北
    縣政府處理勞資爭議協調會議紀錄影本各一份附卷可參；又原告主張於八十六年
    六月二十三日具狀就勞保給付之事項，向本院提起刑事訴訟附帶民事訴訟，嗣經
    本院刑事庭裁定移送本院民事庭審理，而原告於八十八年一月七日撤回起訴等情
    ，亦據本院依職權調閱本院八十七年度訴字第一五一一號民事卷宗全卷查明屬實
    。按時效因起訴而中斷者，若撤回其訴或因不合法而受駁回之裁判，其裁判確定
    ，視為不中斷。復按時效因聲請調解或提付仲裁而中斷者，若調解之聲請經撤回
    、被駁回、調解不成立或仲裁之請求經撤回、仲裁不能達成判斷時，視為不中斷
    ，民法第一百三十一條及第一百三十三條分別定有明文。本件原告雖曾於八十五
    年七月十八日聲請調解，惟調解不成立，則揆諸前揭明文，消滅時效不中斷，則
    消滅時效自職業災害發生日即原告得受領補償之日即八十四年三月十六日開始起
    算二年，於八十六年三月十五日屆滿。又原告曾於八十六年六月二十三日提起刑
    事訴訟附帶民事訴訟，惟其提起訴訟之日，係在消滅時效屆滿日即八十六年三月
    十五日後所提起，自不生時效中斷之問題，是本件原告依勞動基準法第五十九條
    第二款、同款但書及第三款規定，請求給付原領工資補償十二萬零二百四十九元
    及四十個月之薪資一百四十九萬七千零四十九元及殘廢補償二萬七千六百元之請
    求權部分，已因時效消滅，自不得再加以行使。是原告此部分之主張於法未合，
    應予駁回。
四、原告另主張，被告於八十六年四月二十五日，對尚在醫療期間之原告為解僱行為
    ，其解僱違反勞基法第十三條規定，依同法第十六條及第十七條之規定，被告應
    給付原告預告工資三萬三千七百三十六元及資遣費二十萬六千五百二十元云云。
    為被告所否認，並辯稱：被告之解僱行係合法，自毋庸給付預告工資及資遣費等
    語。按依勞基法第十七條及同法第十六條之規定，雇主有給付預告期間工資及資
    遣費義務者，須以雇主係依同法第十一條或第十三條但書規定終止勞動契約者為
    要件，茍雇主係非法終止勞動契約，雇主並無依前開條文給付預告期間工資或資
    遣費之義務。經查：原告於八十四年三月十六日下午五時四十分因下班途中遭逢
    車禍致身體殘傷，自屬職業災害，已如前述，而其所受傷害係左足大足趾肌腱斷
    裂併左大足趾關節黏連，右足踝腓骨骨折及骨盆骨折，其足趾機能障害屬於第一
    五四項，殘廢等級屬於第十二級，八十六年八月十五日為治療終止審定日期等情
    ，此有馬偕紀念醫院八十八年六月二十八日馬院醫骨字第八八一○四八號函一紙
    附卷可參。次查：被告於八十六年四月二十五日以原告自受傷起至今從未辦理請
    假手續，可以以曠職論為由，即依勞動基準法第十二條第一項第六款之規定解僱
    原告等情，有存證信函影本一份附卷可參，則原告在被告依勞動基準法第五十九
    條規定可休養之醫療期間（治療終止日八十六年八月十五日）中之八十六年四月
    二十五日解僱原告，顯然違反勞動基準法第十三條前段規定，非法終止兩造間之
    勞動契約，然原告亦未依勞動基準法第十四條第一項第六款之規定，終止兩造間
    之勞動契約，則兩造間之勞動契約仍繼續存在，揆諸前揭說明，被告並無給付原
    告預告期間工資三萬三千七百三十六元及資遣費二十萬六千五百二十元之義務，
    是原告此部分之請求，於法未合，亦應予駁回。
五、又原告主張，伊於受僱期間，被告為減少勞工保險費之支出，並未依原告實際薪
    資投保勞工保險，卻仍每月向原告收取實際薪資所應投保等級之保費，共計二萬
    九千零十四元，為此本於不當得利之法律關係，請求被告給付超收之勞工保險費
    二萬九千零十四元。惟被告否認，並辯稱：為原告所引為證據之台灣板橋地方法
    院八十六年度易字第四五二五號判決，不足以拘束民事事件，且復經台灣高等法
    院八十七年度上易字第五四二三號判決予以廢棄在案，自不能證明被告有原告所
    主張之事實云云。經查：原告援引之證據即本院八十六年度易字第四五二號刑事
    判決，雖經台灣高等法院八十七年度上易字第五四二三號刑事判決予以廢棄改判
    ，然本院及高等法院之上開刑事判決均認定被告確有短報多收保險費二萬九千零
    十三點六元之事實，有上開刑事判決二份附卷可參，且被告公司法定代理人徐鐘
    淵，於本院八十六年度易字第四五二五號詐欺刑事案件審理時供承：「我承認有
    虛報工資，但否認有多報，多報是公司會計及總務小姐的錯」「我承認有錯，但
    是會計小姐作業上之疏失」等語（參見上開刑事卷第一百八十九頁），及於台灣
    高等法院八十七年度上易字第五四二三號刑事案件審理中亦坦承確有以少報多一
    節（參見上開刑事卷宗第十九頁）。足見，被告確有短報、多收保險費之情事；
    至台灣高等法院上易字第五四二三號判決，雖以被告短報原告勞保薪資之行為，
    欠缺意圖減少投保單位即被告公司應負擔保費之主觀不法意圖，與刑法偽造文書
    罪之構成要件不符為由，改判被告公司法定代理人徐鐘淵無罪，仍不能據此推論
    被告無多收保險費之情形。是被告此之抗辯，不足採信，自堪信原告此部分主張
    之事實為真正，是原告依不當得利之規定請求被告返還超收之保險費二萬九千零
    十四元，為有理由，應予準許。
九、從而，原告依不當得利之規定，請求被告給付二萬九千零十四元，及自起訴狀繕
    本送達之翌日即八十八年二月二十五日起至清償日止，按年息百分之五計算之利
    息，為有理由，應予准許；逾此部分之請求，為無理由，應予駁回。
十、兩造均陳明願供擔保請求宣告假執行或免為假執行，就原告勝訴部分，經核均無
    不合，爰分別酌定相當擔保金額准許之，至於原告敗訴部分，其假執行之聲請已
    失所附麗，應併予駁回。
十一、本件事證已臻明確，兩造其餘主張與舉證，核與判決結果不生影響，爰不一一
      論述，附此敘明。
十二、據上論結，本件原告之訴為一部有理由，一部無理由，依民事訴訟法第七十九
      條但書、第三百九十條第二項、第三百九十二條，判決如主文。
中      華      民      國    八十九    年      八      月       八     日
                                臺灣板橋地方法院民事第一庭
~B法      官  許麗華
右正本證明與原本無異。
如不服本判決，應於判決送達後廿日內，向本院提出上訴狀。
中      華      民      國    八十九    年      八      月        八    日
~B法院書記官  黃美雲


司法院資訊處製作；財團法人民間司法改革基金會備份。
